臺灣高雄地方法院民事裁定　　　　　　 107年度訴字第1651號
原　　　告　劉嘉松　
訴訟代理人　劉嘉裕律師
　　　　　　鍾美馨律師
被　　　告　雙星名園大廈管理委員會

法定代理人　李永成　
追加　被告　陳美樺　

上列當事人間請求修繕漏水等事件，原告為訴之追加及變更，本
院裁定如下：
    主  文
原告追加及變更之訴駁回。
    理  由
一、按訴狀送達後，原告不得將原訴變更或追加他訴。但請求之
    基礎事實同一者，擴張或減縮應受判決事項之聲明，或不甚
    礙被告之防禦及訴訟之終結者，不在此限，民事訴訟法第
    255 條第1 項第2 、3 、7 款固有明文。又前條項第2 款所
    謂請求之基礎事實同一，係指原當事人間，追加之訴與原訴
    之基礎事實同一而言，亦即不包含追加原非當事人之人為當
    事人（最高法院102 年度台抗字第1031號民事裁判意旨參照
    ）。所謂「擴張或減縮應受判決事項之聲明」，係專就訴之
    聲明「範圍」而言，並不及於當事人或訴訟標的，故依該條
    款規定許為訴之變更者，僅聲明之「範圍」，並不包括當事
    人或訴訟標的之變更（最高法院87年度台抗字第285 號民事
    裁判意旨參照）。
二、經查：
  ㈠原告於民國107 年9 月10日起訴時僅將雙星名園大廈管理委
    員會（下稱管委會）列為被告，請求被告管委會因大樓共有
    部分漏水之損害賠償，業經本院分別於108 年2 月11日、
    110 年3 月24日、110 年8 月18日行言詞辯論，並將本件送
    社團法人高雄市建築師公會實施鑑定（鑑定內容尚待補充說
    明），並經原告訴訟代理人於110 年8 月18日言詞辯論期日
    表示：待建築師公會回函後，再確認是否聲請調查其他證據
    ，可徵本件訴訟程序已踐行證據調查，進入訴訟後階段。
  ㈡詎原告於110 年10月28日以民事追加被告及變更聲明狀（暨
    修正追加被告姓名之民事陳報狀），追加原非當事人之陳美
    樺，並聲明請求判令被告管委會及追加被告李美華賠償新臺
    幣66萬元，並自民事追加被告及變更聲明狀送達之翌日起，
    至清償日止，按週年利率百分之五計算之利息，核屬訴訟當
    事人追加與訴之聲明變更，原告所為係追加原非當事人之陳
    美樺為被告，而原告起訴請求之訴訟標的，對被告管理委員
    會與追加被告而言，無合一確定之必要，揆諸前揭說明，民
    事訴訟法第255 條第1 項第2 、3 款之規定，並不包括追加
    當事人。又被告管委會依公寓大廈管理條例所負擔之共用部
    分修繕、管理義務，核與追加被告即區分所有權人個人有所
    不同，然本件訴訟業已進入調查證據之後階段，原告所為前
    開訴之追加與變更，必然重新開啟追加被告所為各項答辯及
    證據調查程序，況原告依民法第184 條第1 項前段規定向追
    加被告請求損害賠償，惟侵權行為之成立，須行為人因故意
    過失不法侵害他人權利，亦即行為人須具備歸責性、違法性
    ，並不法行為與損害間有因果關係，始能成立，原告原聲明
    請求主張之事實及證據資料，於追加或變更之訴要難全數加
    以利用，又本件訴訟迄今審理已長達3 年，若准許其追加及
    變更，徒使訴訟之終結延滯，更有害於他造當事人程序權之
    保障及訴訟終結，實難認已符合民事訴訟法第255 條第1 項
    第7 款之規定。是以，原告所為本件訴之追加與變更礙難准
    許。
三、依民事訴訟法第249 條第1 項第6 款，裁定如主文。
中    華    民    國   110    年    11    月    16    日
                          民事第五庭  法  官  呂俊杰
以上正本係照原本作成。
如對本裁定抗告須於裁定送達後10日內向本院提出抗告狀，並繳
納裁判費新台幣1,000元。
中    華    民    國   110    年    11    月    16    日
                                      書記官  陳褘翎